臺灣基隆地方法院刑事判決　　　　　　　 93年度訴字第863號
公　訴　人　臺灣基隆地方法院檢察署檢察官
被　　　告　甲○○　男　35歲.
指定辯護人　本院公設辯護人　乙○○
上列被告因洗錢防制法案件，經檢察官聲請簡易判決處刑（93年
度偵字第3529號），本院認尚有未當，改依通常程序審理後判決
如下：
    主  文
甲○○幫助意圖為自己不法之所有，以詐術使人將本人之物交付
，處有期徒刑肆月，如易科罰金，以佰元折算壹日，緩刑年
。
    事  實
一、甲○○有輕度智能不足情事，而為精神耗弱人。民國93年間
    6 月間偶閱不詳姓名成年人，在報紙刊登收受銀行存簿之廣
    告，乃依該廣告所刊登之電話與該不詳姓名者聯絡。該不詳
    姓名者向甲○○表示，有意收購其申請所得之金融機構帳戶
    。甲○○因缺錢花用，明知申請帳戶使用係輕而易舉之事，
    一般人無故取得他人金融帳戶使用之行徑常與財產犯罪之需
    要密切相關，而可預見該名不自行申辦帳戶使用反以高價收
    買他人存摺之人，可能係遂行不法所有意圖用以詐騙他人，
    又對於提供帳戶予他人使用雖無必引發他人萌生犯罪之確信
    ，但仍以縱若有人持以犯罪亦無違反其本意，然因資力窘困
    ，竟仍基於幫助該不詳姓名者向人詐欺財物之單一犯意，於
    93年6 月24日，至華南商業銀行基隆分行開立000000000000
    號之帳戶，再連同存摺、密碼及提款卡，在台北市火車站對
    面之新光三越百貨公司，交給該不詳姓名者，並收取新臺幣
    （下同）2 千元之報酬，藉此幫助該不詳姓名者達其向他人
    詐欺取財之目的。嗣於93年7 月1 日，丙○○因接獲前述不
    詳姓名者之電話，冒稱係財政部人員要退稅款，致丙○○陷
    於錯誤，而於同日，至住家附近之板信商業銀行之自動櫃員
    機依指示操作退稅，實際上則將丙○○本身之存款，計11萬
    2 千零2 元之款項，匯至甲○○之上開銀行帳戶，該不詳姓
    名者於丙○○匯入款項後，隨即自甲○○之上開帳戶內將款
    項提領一空。丙○○事後查看帳戶後發覺存款餘額短少，始
    知受騙，乃報警循線查獲上情。
二、案經基隆市警察局第一分局報請臺灣基隆地方法院檢察署檢
    察官偵查聲請簡易判決處刑，本院認尚有未當，改依通常程
    序程序審理。
    理  由
一、右揭事實業據被告甲○○於本院審理時供承不諱，核與被告
    並無異議之證人丙○○於警詢中之指證情節相符。此外，復
    有被告華南銀行基隆分行函文存款往來明細表、板信商業銀
    行自動櫃員機交易單據等資料在卷可稽，足認真實姓名不詳
    者係利用一般民眾不設防心理而詐取錢財。次查於金融機構
    開設帳戶，請領存摺及金融卡，係針對個人身分之社會信用
    而予以資金流通，具有強烈之屬人性格，而金融帳戶作為個
    人理財之工具，申請開設並無任何特殊之限制，一般民眾皆
    得以存入最低開戶金額之方式申請取得，且同一人均得在不
    同之金融機構申請數個存款帳戶使用，乃公眾所週知之事實
    ，依一般人之社會經驗，遇不熟識之人要以自己名義申請帳
    戶，而以高價向其蒐集金融帳戶使用，乃甚為怪異之事。衡
    諸常情，提供帳戶者對於該等帳戶是否係供合法使用，當無
    不起疑心之理。本件被告對於該不詳姓名者之確實姓名及年
    籍資料，毫無所悉，與其僅有交付存簿時之一面之緣，此據
    被告於本院審理時供明在卷，則該不詳姓名者大費周章以高
    價向其收購帳戶使用，顯然有不欲人知之隱情。況以今日社
    會，利用手機簡訊、寄送得獎通知等手段詐財之事，迭有所
    聞，被告對此應無不知之理。其對該不詳姓名者可能利用他
    人帳戶做為其詐欺取財，使偵查機關不易偵查，事前應足以
    預見，因貪圖出售帳戶之高額不正利益，而將其銀行之存摺
    、密碼及提款卡交給該不詳姓名人使用，顯有容認犯罪事實
    發生之本意。是被告確有幫助該不詳姓名人利用其金融機構
    帳戶詐欺之不確定故意及行為甚明。綜上所述，應堪認被告
    之自白核與事實相符，自得採為論罪之依據。本件事證已臻
    明確，被告幫助詐欺取財犯行洵堪認定。
二、按幫助犯之成立，主觀上行為人須有幫助故意，客觀上須有
    幫助行為，意即需對於犯罪與正犯有共同之認識，而以幫助
    之意思，對於正犯資以助力，而未參與實施犯罪之行為者而
    言（參照最高法院75年度台上字第1509號、88年度台上字第
    1270號判決意旨）。核被告將所有開立之銀行帳戶 (含存摺
    、密碼及提款卡）提供予不詳姓名成年成人，供該不詳姓名
    人詐騙被害人財物，其顯係基於幫助他人詐欺財物之犯意，
    且所為提供銀行存摺、密碼及提款卡予他人之行為，亦屬刑
    法詐欺罪構成要件以外之行為，其既以幫助他人犯罪之意思
    而參與犯罪構成要件以外之行為，故被告應成立刑法第30條
    第1 項、第339 條第1 項詐欺取財罪之幫助犯。又被告係幫
    助他人犯罪，爰依刑法第30條第2 項規定減輕其刑。又依卷
    附之資料及證據，僅能證明該不詳姓名之人，向丙○○訛稱
    至提款機操作退稅之動作，以詐術使丙○○陷於錯誤，而匯
    款至被告所提供之上開銀行帳戶。除此之外，迄今尚無其他
    被害人出面指證另有詐欺取財犯行，且該不詳姓名者雖利用
    被告帳戶詐欺財物，惟其人既未緝獲，又查無其他證據足以
    界定該不詳姓名者之詐騙行為，究屬偶發因素之隨機犯，抑
    係恃此維生之詐騙常業犯，即應從有利被告之認定，即本案
    應屬一般詐欺罪之範疇，而非常業詐欺罪，益難以此論被告
    因犯常業詐欺罪而屬於洗錢防制法第9 條第2 項之犯罪。實
    施公訴之檢察官同此見解，於基本社會事實同一之之範圍內
    ，變更原起訴法條，認為被告係犯上開罪名，本院亦因此由
    簡易程序而改依通常程序審理，併此敘明。復查被告因輕度
    智能不足，行為時對外界事務之知覺理會及判斷作用，較常
    人減衰，經本院送請行政院衛生署立基隆醫院鑑定，亦同此
    認定，有該院之精神鑑定報告書存卷可參，顯已達精神耗弱
    之程度，依法減輕其刑，並遞減之。爰審酌被告並無任何犯
    罪紀錄，素行尚佳，提供帳戶供不詳姓名者使用，所為已影
    響社會正常交易安全，增加被害人尋求救濟之困難，並使犯
    罪之追查趨於複雜，及其犯罪之動機、目的、手段、生活狀
    況、智識程度暨犯罪後之態度等一切犯罪情狀，量處如主文
    第1 項所示之刑，並諭知易科罰金之折算標準。又被告前未
    曾受有期徒刑以上刑之宣告，有台灣高等法院被告全國前案
    紀錄表在卷足憑，其偶罹刑典，事後已坦承犯行，深具悔意
    ，經此刑之宣告後，應知警惕信無再犯之虞，本院因認暫不
    執行其刑為當，予以宣告緩刑3 年，用啟自新。至被告將其
    所有之帳戶存摺、密碼及提款卡交付該不詳姓名者，至今仍
    未取回，亦未經扣案，不能證明尚屬存在，爰不為沒收之諭
    知，附此敘明。
據上論斷，應依刑事訴訟法第452 條、第299 條第1 項前段、第
300 條，刑法第339 條第1 項、第30條第1 項前段、第2 項、第
19條第2 項、第41條第1 項前段、第74條第1 款，罰金罰鍰提高
標準條例第1條前段、第2條，判決如主文。
本案經檢察官樊家妍到庭執行職務。
中　　華　　民　　國　　94　　年　　6 　　月　　1 　　日
                  刑事第一庭審判長法  官  邱志平
                                  法  官  汪梅芬
                                  法  官  蔡岱霖
以上正本證明與原本無異。
對於本件判決如有不服，應於收受送達後10日內，向本院提出上
訴書狀，上訴於臺灣高等法院，並按他造當事人之人數附具繕本
。
中　　華　　民　　國　　94　　年　　6 　　月　 　1　　日
                                  書記官  彭淑芳
附錄論罪法條：
中華民國刑法第339條第１項：
意圖為自己或第三人不法之所有，以詐術使人將本人或第三人之
物交付者，處5 年以下有期徒刑、拘役或科或併科1 千元以下罰
金。
